【裁判字號】    90,上易,807
【裁判日期】    891227
【裁判案由】    竊盜
【裁判全文】
臺灣高等法院刑事判決                              九十年度上易字第八七號
    上  訴  人  臺灣臺北地方法院檢察署檢察官
    被      告  甲○○
右上訴人因被告竊盜案件，不服臺灣臺北地方法院八十九年度易字第二七七號，中華
民國八十九年十二月二十七日第一審判決（起訴案號：臺灣臺北地方法院檢察署八十
八年度偵字第七一四二號），提起上訴，本院判決如左：
    主      文
上訴駁回。
    理      由
一、本案經本院審理結果，認第一審判決對被告甲○○為無罪之諭知，核無不當，應
    予維持，並引用第一審判決書記載之證據及理由（如附件）。
二、檢察官雖以：(一)證人謝光宙於八十八年二月八日十七時遭查獲駕駛贓車後，被告
    與謝光宙旋於翌日十二時許解送臺灣桃園地方法院檢察署，被告於警訊及檢察官
    偵查時，均坦認扣案汽車係渠借給謝光宙，顯見其嗣於原審法院時所稱車輛係借
    予「阿正」、「小謝」與謝光宙看起來並不是同一人，懷疑謝光宙因開贓車為警
    查獲而栽贓，顯係事後卸責之詞，且本件失竊車輛係一九九八年份，於失竊時出
    廠尚未及一年，並非其所稱舊車，所辯出借之新車與經警查獲之舊車不同云云，
    純屬混淆法院視聽之詞；(二)被告於警訊、偵查中，對於車輛來源為「楊鴻智」，
    包括姓名、與其關係為國中或高中同學及行照是否交付等情節，前後均不一致，
    且經函查亦均無「楊宏智」（或楊宏志、楊鴻志等同音者）其人，被告持有贓車
    ，復以虛構之詞交待其來源，經驗上已足認其與該車之失竊密切相關；(三)證人乙○○雖證稱報案後在公司對面見到有人駕駛失竊車輛，被告並非當天所見之人，
    然本件失竊地點為臺北縣中和市○○路四二四號前，衡諸常情，竊賊於得手後，
    應會儘速將車輛開離現場藏匿，應不會將贓車開至失竊地點附近，是以黃金城當
    時究係如何確認所見者為失竊車輛，有無誤認之虞，有待深究，況縱認乙○○所
    見車輛確屬本件贓車，經驗上亦不能僅憑贓車在案發數小時後由他人駕駛，即捨
    被告持有贓車且虛構來源之事實，認非其所竊取等語，指摘原審判決不當而提起
    上訴。
三、按犯罪事實之認定，應憑證據，如無相當之證據，或證據不足以證明，自不能以
    推測或擬制之方法，以為裁判之基礎，又被告否認犯罪事實所持之辯解，縱屬不
    能成立，仍非有積極證據足以證明其犯罪行為，不能遽為有罪之認定，最高法院
    四十年度臺上字第八十六號、三十年度上字第一八三一號判例分別著有明文。經
    查，被告就其是否出借Ｋ九─四九三一號車輛予謝光宙乙節，前於偵查及法院審
    理時所為供述固屬不一，然被告縱確曾將上開車輛借予謝光宙，惟其究竟係因竊
    取所得、或由他人竊取後所交付、抑或因其他原因而取得，核其原因不一而足，
    尚難據此認定必定係由被告所竊取；次查，上開車輛係青聯資訊電腦有限公司所
    有，由丙○○使用之際而遭人竊取，嗣由乙○○陪同前往警局報案之後，於返回
    公司途中為乙○○發覺，乃趨前查看，駕駛者見狀，隨即闖紅燈離去，駕駛者並
    非被告，業經證人乙○○於原審到庭就其發見及查看過程詳予證述明確，證人乙○○既發覺失竊車輛且趨前查看，且駕駛者見狀即行闖紅燈逃逸，顯見證人乙○○指稱渠見車輛即為前開失竊車輛，並非出於誤認，而依被告前於警訊、偵查中
    所為供述，該車輛係於八十八年二月七日下午四時許，由楊宏智交付，且經證人
    謝光宙於警訊中陳稱渠係於八十八年二月八日下午二時許向被告借得，核其日期
    均在八十八年二月五日車輛失竊之後，是則被告縱係明知右揭車輛為贓車而仍予
    收受，然僅屬是否涉及收受贓物罪嫌之問題，尚難據此推測該車輛必定係由被告
    於八十八年二月五日所竊取。綜上，檢察官執上開理由提起上訴，為無理由，應
    予駁回。
據上論斷，應依刑事訴訟法第三百七十三條、第三百六十八條判決如主文。
本案經檢察官呂光華到庭執行職務
中    華    民    國       九十       年      四      月      十七      日
                            臺灣高等法院刑事第二十五庭
                                審判長法  官  許  國  宏
                                      法  官  洪  光  燦
                                      法  官  林  勤  純
右正本證明與原本無異
本判決不得上訴
                                      書記官  葉  瑩  庭
中    華    民    國       九十       年      四      月      十七      日
附件：
臺灣臺北地方法院刑事判決                          八十九年度易字第二七七號
    公  訴  人  臺灣臺北地方法院檢察署檢察官
    被      告  甲○○  男三十六歲（民國○○○年○月○○日生）
                        住台北市○○區○○里○○路一四五巷十五弄十五號三樓
                       （現在臺灣臺北戒治所戒治中）
                        身分證統一編號：Ｚ000000000號
右列被告因竊盜案件，經檢察官提起公訴（八十八年度偵字第七一四二號），本院判
決如左：
    主  文
甲○○無罪。
    理  由
一、公訴意旨略以：被告甲○○意圖為自己不法之所有，於民國八十八年二月五日下
    午二時二十分許，在台北縣中和市○○路四二四號，見登記為青聯資訊電腦有限
    公司所有之Ｋ九─四九三一號自用小客車（內有桌上型電腦主機三部、宏碁筆記
    型電腦一部及行車執照一枚）停放該處，且車主丙○○疏未將鑰匙取下，即竊取
    之，得手後於同年月八日下午二時許，交付不知情之友人謝光宙（另為不起訴處
    分）使用，謝光宙於同日下午四時許行經桃園縣桃園市○○路與民族路口時，為
    警當場查獲，因認被告涉犯刑法第三百二十條第一項之竊盜罪嫌等語。
二、公訴人認被告涉犯右揭犯行，無非以：右揭事實，業據被害人丙○○於警訊時指
    訴綦詳，復有贓物認領保管收據一紙附卷可稽；況被告於警訊辯稱車子係高中同
    學楊宏智交付，要其先將車開回家，翌日再交付行照云云，嗣於偵查中又改稱車
    子是國中同學楊鴻志交付，交車時楊鴻志稱行照在車上，但伊未找到云云，先後
    大相逕庭；又同案被告謝光宙供稱其向被告牽車時，被告表示行照在其父親家中
    ，無法給伊等語；且衡諸常情，該車倘係楊鴻志寄放，並言明翌日取回，被告何
    以將車輛外借，經函調被告所指楊鴻志年齡相近者之口卡供被告指認，被告又表
    示無其所指之人等，為其論據。訊據被告則堅決否認其事，辯稱：起訴書所載之
    竊盜時間，其生病在家中休息，不可能去偷車，且伊並未借車給謝光宙，而是將
    國中同學「楊鴻志」於八十八年二月七日下午四時許寄放伊處之新車借給「阿正
    」，該輛新車與經警查獲之舊車不是同一輛車，當天「阿正」來其住處借車時，
    「小謝」亦在場，但「阿正」將車開走時「小謝」還在伊家，其在案發前二個星
    期才認識「小謝」，與「小謝」不熟，「小謝」與謝光宙看起來不是同一個人，
    其懷疑是謝光宙開贓車為警查獲栽贓給伊等語。
三、按犯罪事實應依證據認定，無證據不得推定其犯罪事實；又不能證明被告犯罪者
    ，應諭知無罪之判決，刑事訴訟法第一百五十四條、第三百零一條第一項分別定
    有明文。次按認定不利於被告之事實須依積極證據，苟積極證據不足為不利於被
    告事實之認定時，即應為有利於被告之認定（最高法院三十年台上字第八一六號
    判例參照）。復按事實之認定，應憑證據，如未能發現相當證據，或證據不足以
    證明，自不能以推測或擬制之方法，以為裁判基礎（最高法院四十年台上八六號
    判例參照）；又認定犯罪事實所憑之證據，雖不以直接證據為限，間接證據亦包
    括在內；然而無論直接或間接證據，其為訴訟上之證明，須於通常一般之人均不
    致有所懷疑，而得確信其為真實之程度者，始得據為有罪之認定（最高法院七十
    六年台上字第四九八六號判例參照）。
四、經查：
  (一)證人謝光宙固於警訊及偵審中供稱右揭Ｋ九─四九三一號失竊之自用小客車係向
    被告所借得等語，惟上開贓車於八十八年二月八日下午四時許，在桃園縣桃園市
    ○○路與民族路口為警查獲時，係由謝光宙所駕駛，經謝光宙指稱車輛係向被告
    借得，警方始循線查知被告其人，而證人謝光宙乃駕駛贓車為警當場查獲之人，
    其犯罪嫌疑應屬最為重大，則其與被告間顯然處於利害相對之地位，是其所供車
    輛係向被告借得等情是否屬實，即非無疑。
  (二)又證人即被害人公司職員乙○○於本院調查時到庭結證稱：八十八年二月五日車
    子失竊，其與丙○○到警局作筆錄後，自己返回公司途中，行經連城路公司附近
    時，看見失竊之車輛有人駕駛，正在等紅綠燈，伊上前敲擊駕駛座車窗，駕車之
    人一臉驚訝，闖紅燈離去；駕車之人年約三十幾歲、未戴眼鏡、卷髮、長相斯文
    ，可確認並非照片上之被告等語。證人即被害人丙○○於本院調查時到庭結證稱
    ：未看見車子被偷之情形等語。是證人乙○○所目擊駕駛上開汽車者既非被告，
    證人丙○○亦未看見車輛失竊之情形，足見並無積極證據可資證明被告有右揭竊
    車之犯行。
  (三)再者，被告於偵查及本院審理時辯稱之情節固有相互矛盾之處，經公訴人及本院
    提示調取之口卡供其指認，亦無法指出何者為交付其車輛之國中同學「楊鴻志」
    ，然既無積極證據足資證明被告確有竊取上開車輛之事實，尚難以其所供述之情
    節不一致及所稱車輛係「楊鴻志」所寄放後借給「阿正」，與謝光宙所駕駛的贓
    車不同乙節無法證明，即推論謝光宙駕駛之贓車係被告所竊得，遽繩其竊盜罪責
    。
五、綜上所述，公訴人所舉之證據既不足以證明被告有本件竊盜犯行，本院依職權調
    查全部證據後，亦查無證據足認被告有公訴人所指之竊盜犯行，此外，復查無其
    他積極事證足認被告有竊盜犯行，揆諸前揭判例意旨及說明，其罪嫌即屬未足，
    自應為無罪之諭知。
據上論斷，應依刑事訴訟法第三百零一條第一項，判決如主文。
本案經檢察官俞秀端到庭執行職務
中    華    民    國      八十九      年      十二      月      二十七  日
                                      臺灣臺北地方法院刑事第八庭
                                          法  官  張筱琪
右正本證明與原本無異。
如不服本判決，應於判決送達後十日內，向本院提出上訴狀。
                                          書記官  沈銘哲
中    華    民    國      八十九      年      十二    月        二十八  日


司法院資訊處製作；財團法人民間司法改革基金會備份。
